【裁判字號】    89,婚,1156
【裁判日期】    891220
【裁判案由】    離婚
【裁判全文】
臺灣板橋地方法院民事判決  八十九年度婚字第一一五六號
    原      告  乙○
    訴訟代理人  高素真律師
    被      告  甲○○  住台北縣永和市○○路三三號三樓
                            （另案在台灣台北看守所羈押中）
右當事人間請求離婚事件，本院判決如左：
    主    文
准原告與被告離婚。
訴訟費用由被告負擔。
    事    實
甲、原告方面：
一、聲明：求為判決如主文所示。
二、陳述：
（一）兩造於民國（下同）七十一年十月十五日結婚，婚後同住於被告住所，育有二
      子，婚後開始夫妻感情尚稱和樂，但因被告喜歡喝酒，偶因口角即動手毆打原
      告，且自七十四年開始，被告工作不穩定，甚至無業在家，全家經濟全賴原告
      一人為之，原告本來從事服裝業，勉強維持家計，至八十九年初，因經濟不穩
      定，乃從事二十四小時看護工作，以賺取收入，但被告仍不能體諒，除要求原
      告放棄工作外，且追至原告工作場所，毆打原告，進而於八十九年九月十二日
      ，在兩造住處，趁原告做菜之際，意圖殺害原告，從原告背後，以尖刀刺入原
      告頸椎，使原告受有第五、六頸椎後位穿刺傷併脊髓膜破裂、脊髓損傷及下肢
      輕癱等傷害，原告迄今仍有脊髓神經源病變、雙腳行走困難及兩手臂麻木之後
      遺症，被告因犯殺人罪嫌，經羈押於台灣台北看守所，原告聲請暫時保護令，
      亦獲准許。
（二）按夫妻之一方，受他方不堪同居之虐待者、夫妻之一方以惡意遺棄他方者、夫
      妻之一方意圖殺害他方者，得請求離婚，有前項以外之重大事由，難以維持婚
      姻者，夫妻之一方得請求離婚，民法第一千零五十二條第一項第三、五、六款
      及第二項定有明文。本件兩造為夫妻關係，有戶籍謄本可稽，被告屢對原告施
      暴，使原告身心受創，構成不堪同居之虐待，被告多年來並未工作，未給付生
      活費，已構成惡意遺棄，又被告意圖殺害被告，進而實施殺害行為，參酌兩造
      婚姻生活，多年來爭吵不斷，二人已失互信互諒之信任關係，顯難以繼續維持
      婚姻生活，依照前揭法律規定，顯已構成離婚要件，請求判決離婚。
三、證據：提出戶籍謄本、驗傷單、押票及被告在所證明書、暫時保護令及通常保護
    令傳票影本各一份為證。
乙、被告方面：
一、聲明：同意原告請求。
二、陳述：
    被告同意離婚，但之前有給原告家庭生活費用，以前平均月入三萬多元，子女都
    知道此事。今年九月當時，被告因為生病在家休養，但原告經常發牢騷，被告情
    緒不佳，本來以為是拿到木棍，才會朝她頸部打下去，後來才知道是拿錯刀子。
    理    由
一、查兩造為夫妻關係，現仍存續中，業據原告提出戶籍謄本為證，且為被告所承認
    ，自應認定屬實。
二、按民法第一千零五十二條第二項前段規定：「有前項以外之重大事由，難以維持
    婚姻者，夫妻之一方得請求離婚。」，其目的在使夫妻請求裁判離婚之事由較富
    彈性。是夫妻間發生足使婚姻難以維持之重大事由者，雖不符合該條第一項所列
    各款情形，亦無不准依該法條第二項訴請離婚之理，最高法院八十六年三月四日
    八十六年度第二次民事庭會議決議可資參照。又婚姻係以夫妻之共同生活為目的
    （民法第一千零一條規定），配偶應互相協力保持其共同生活之圓滿及幸福。經
    查：
（一）原告主張「兩造婚後開始夫妻感情尚稱和樂，但因被告喜歡喝酒，偶因口角即
      動手毆打原告，且自七十四年開始，被告工作不穩定，甚至無業在家，原告於
      八十九年初起從事二十四小時看護工作，被告除要求原告放棄工作外，且追至
      原告工作場所，毆打原告，進而於八十九年九月十二日，在兩造住處，趁原告
      做菜之際，從原告背後以尖刀刺入原告頸椎，使原告受有第五、六頸椎後位穿
      刺傷併脊髓膜破裂、脊髓損傷及下肢輕癱等傷害，原告迄今仍有脊髓神經源病
      變、雙腳行走困難及兩手臂麻木之後遺症，被告因犯殺人罪嫌，經羈押於台灣
      台北看守所，原告聲請暫時保護令，亦獲准許」等事實，業經提出驗傷單、押
      票及被告在所證明書、暫時保護令及通常保護令傳票等件為證，且為被告所不
      爭執，可信為真。
（二）按婚姻關係本應建築在共同生活之基礎上，被告上開言行，顯已破壞夫妻相處
      之道，並使原告身體及精神上蒙受極大傷害，依一般社會常情言，兩造之婚姻
      確已生明顯破綻，而已達無法挽回之程度。若仍強求兩造維持婚姻之名，亦無
      法改善兩造婚姻關係，且徒增兩造精神上痛苦及生活上之困擾與衝突，更可能
      製造社會問題。且本件原告起訴請求離婚，被告當庭亦表示同意，足見兩造均
      無維持婚姻之意願，兩造之婚姻實已生破綻而無回復之希望。從而，原告主張
      依民法第一千零五十二條第二項規定，請求判決准與被告離婚，為有理由，應
      予准許。
三、本件事證已臻明確，原告另依民法第一千零五十二條第一項第三、五、六款之規
    定訴請判決離婚，因與前述依被告有難以維持婚姻之重大事由之請求係屬擇一之
    法律關係，本院既認定如前之事由，因而判決准兩造離婚，則本件請求離婚之目
    的已達，自毋庸就其餘離婚之事由再行審究，附此敘明。
四、結論：原告之訴為有理由，爰依民事訴訟法第七十八條，判決如主文。
中      華      民      國    八十九    年     十二     月     二十     日
                                          臺灣板橋地方法院家事法庭
~B法  官  劉以全
右為正本係照原本作成
如不服本判決應於送達後廿日內向本院提出上訴狀。
中      華      民      國    八十九    年     十二     月    二十二    日
~B書記官  王麗珍


司法院資訊處製作；財團法人民間司法改革基金會備份。
